【裁判字號】    98,抗,15
【裁判日期】    980629
【裁判案由】    本票裁定
【裁判全文】
臺灣宜蘭地方法院民事裁定                98年度抗字第15號
抗  告  人  甲○
                      1
            乙○○
相  對  人  丙○○
抗告人因與相對人間本票裁定事件，對於中華民國98年4月16日
臺灣宜蘭地方法院98年度司票字第137號裁定提起抗告，本院裁
定如下：
    主  文
抗告駁回。
抗告程序費用新臺幣壹仟元由抗告人連帶負擔。
    理  由
一、相對人於原審聲請意旨略以：本件相對人主張其執有抗告人
    於民國94年12月19日簽發之本票1紙，內載金額新臺幣（下
    同）2,200,000元，付款地未載，利息未約定，免除作成拒
    絕證書，到期日為95年2月16日（下稱系爭本票）。詎於到
    期後經提示未獲付款，為此聲請原法院裁定准予強制執行等
    語。而原法院裁定就上開金額，及自95年2月16日起至清償
    日止，按年息百分之6計算之利息准予強制執行。
二、抗告意旨略以：系爭本票請求權已逾票據法第22條第1項所
    定之3年時效。又執票人依票據法第123條規定向本票發票人
    行使追索權時，聲請法院裁定對發票人之財產強制執行者，
    其性質與非訟事件無殊，法院應就本票形式上之要件是否具
    備予以審查。再者，聲請本票准許強制執行事件，如發票人
    已為時效之抗辯，則非訟法院自應就此時效抗辯之有無理由
    為適當審查，以確定執票人據以聲請本票裁定准予強制執行
    之形式要件是否具備。蓋如認為就此情之時效抗辯，亦應另
    行提起訴訟，循訴訟程序始得解決，而完全不得於非訟程序
    加以審究，則當事人必就同一本票准許強制事件進行二道程
    序，將違背簡速裁判之基本要求，而無視此種事件基於其個
    性、特徵之特殊需求，使當事人之不利益擴大，成為貫徹訴
    訟經濟原則之障礙，爰依法提出抗告，求為廢棄原裁定。
三、按執票人向本票發票人行使追索權時，得聲請法院裁定後強
    制執行，票據法第123 條定有明文。次按本票執票人，依上
    開規定，聲請法院裁定許可對發票人強制執行，係屬非訟事
    件，此項聲請之裁定，及抗告法院之裁定，僅依非訟事件程
    序，以審查強制執行許可與否，並無確定實體上法律關係存
    否之效力，如發票人就票據債務之存否或數額有爭執時，應
    由發票人提起確認之訴，以資解決（最高法院57年台抗字第
    76號、56年台抗字第714 號判例意旨參照）。再按本票准許
    強制執行之裁定，屬非訟事件裁定，為裁定之法院僅就本票
    為形式上審查，縱本票已罹於時效，為裁定之法院亦無從審
    酌屬於實體上法律關係之時效消滅事由。況非訟事件之裁定
    ，不經言詞辯論，抗告人提出時效抗辯，相對人或許亦有時
    效中斷事由而不及主張，有礙其防禦之實施，故抗告法院不
    得審酌其時效抗辯（最高法院83年度台抗字第227 號裁定意
    旨、臺灣高等法院暨所屬法院94年法律座談會民事類提案第
    15、15之1號研討結果參照）。
四、經查，本件相對人執有抗告人共同簽發之系爭本票，詎經提
    示後尚有如原裁定主文第1項所示之本金及利息未獲清償之
    事實，有卷附本票可稽，相對人據以聲請准予裁定強制執行
    ，於法並無不合。又抗告人雖抗辯相對人之請求已罹於時效
    ，已不得再行主張票據上權利，抗告人自得主張時效抗辯等
    語，惟本票執票人依票據法第123條規定，向本票發票人行
    使追索權，聲請法院裁定強制執行，其性質與非訟事件無殊
    ，對於此項聲請所為裁定，僅依非訟事件程序，就本票形式
    上之要件是否具備予以審查為已足。另系爭本票債權是否罹
    於時效，涉及系爭本票時效起算點及有無中斷之事由，須就
    票據法律關係為實質之審查始能判斷。揆諸首開說明，應由
    抗告人另行提起訴訟以資解決，自非本件非訟程序所得加以
    審究。是抗告人據以指摘原裁定不當，聲明求為廢棄，為無
    理由，應予駁回。
五、依非訟事件法第21條第2項、民事訴訟法第78條、第85條第
    2項規定，裁定如主文。
中    華    民    國    98    年    6     月    29    日
                  臺灣宜蘭地方法院民事庭
                    審判長法  官  楊麗秋
                          法  官  張軒豪
                          法  官  郭淑珍
正本與原本無異。
如不服本裁定，僅得於收受本裁定正本送達後10日內，以適用法
規顯有錯誤為理由，向本院提出再抗告狀。（須附繕本1份及繳
納再抗告裁判費新台幣1,000元）。
中    華    民    國    98    年    7     月    1     日
                          書記官  林慶生


司法院資訊處製作；財團法人民間司法改革基金會備份。
